臺灣南投地方法院刑事判決
110年度易字第89號
公  訴  人  臺灣南投地方檢察署檢察官 
被      告  羅于凱



上列被告因詐欺案件，經檢察官提起公訴（109年度調偵緝字第1
0號），本院判決如下：
    主  文
羅于凱犯詐欺取財罪，處有期徒刑伍月，如易科罰金，以新臺幣
壹仟元折算壹日。未扣案之犯罪所得新臺幣柒仟玖佰元沒收，於
全部或一部不能沒收或不宜執行沒收時，追徵其價額。 
    事  實
一、羅于凱意圖為自己不法之所有，基於詐欺取財之犯意，於民
    國108年2月25日晚間9時許，以其所有線上遊戲「楓之谷」
    帳號暱稱「佛山黃溼婦」之身分，透過LINE通訊軟體（暱稱
    「罔市」）與黃智琦（「楓之谷」帳號暱稱「托尼貝爾」）
    聯繫，並合意以新臺幣（下同）7,900元為對價，出售遊戲
    裝備「燃燒」予黃智琦。羅于凱另於同日晚間10時許，以「
    佛山黃溼婦」之身分及方式與陳羿勛（原名：洪政凱，「楓
    之谷」帳號暱稱「火雞萊了」）聯繫，並合意以2,400元為
    對價，向陳羿勛購買遊戲裝備「弓箭」，陳羿勛遂提供其所
    有之中華郵政南投中山街郵局帳戶帳號：00000000000000號
    （下稱郵局帳戶）供羅于凱匯款。羅于凱轉而要求黃智琦將
    上開7,900元交易款項分別匯款3次：第一筆匯款5,000元至
    羅于凱所有中國信託虛擬帳戶帳號：0000000000000000號、
    第二筆匯款2,400元至陳羿勛郵局帳戶、第三筆匯款500元至
    羅于凱所有中國信託虛擬帳戶帳號：0000000000000000號，
    黃智琦陷於錯誤，依羅于凱指示匯款。嗣陳羿勛收到黃智琦
    匯入之2,400元後，將上開遊戲裝備「弓箭」移轉予羅于凱
    ，惟羅于凱卻遲未將遊戲裝備「燃燒」移轉予黃智琦，且不
    回應黃智琦之訊息，黃智琦驚覺受騙而報警處理，始為警循
    線查獲上情。
二、案經黃智琦訴由南投縣政府警察局南投分局報告臺灣南投地
    方檢察署檢察官偵查起訴。
    理  由
一、證據能力部分
  ㈠按被告以外之人於審判外之言詞或書面陳述，除法律有規定
    者外，不得作為證據；被告以外之人於審判外之陳述，雖不
    符刑事訴訟法第159 條之1 至第159 條之4 之規定，而經當
    事人於審判程序同意作為證據，法院審酌該言詞陳述或書面
    陳述作成時之情況，認為適當者，亦得為證據。當事人、代
    理人或辯護人於法院調查證據時，知有第159條第1項不得為
    證據之情形，而未於言詞辯論終結前聲明異議者，視為有前
    項之同意，刑事訴訟法159 條第1 項、第159 條之5 分別定
    有明文。本判決引用被告羅于凱以外之人於審判外之陳述，
    經被告於本院準備程序時表示同意有證據能力（見本院卷第
    217頁），且於本院審理時被告未於言詞辯論終結前對證據
    能力聲明異議，本院審酌上開證據資料製作時之情況，尚無
    違法不當及證明力明顯過低之瑕疵，亦認為以之作為證據應
    屬適當，依刑事訴訟法第159 條之5 第1 項規定，均有證據
    能力。
  ㈡其餘認定本案犯罪事實之非供述證據，均係依法定程序合法
    取得，並與本案均具有關聯性，且業經本院依法踐行調查證
    據程序，檢察官、被告亦表示不爭執其證據能力，且查無依
    法應排除其證據能力之情形，是該等證據亦有證據能力。
二、認定事實所憑之理由及證據
　　上開事實，業經被告坦承不諱，核與證人即告訴人（下稱告
    訴人）黃智琦於警詢時證述、證人即告訴人（下稱告訴人）
    陳羿勛於警詢時及本院準備程序時證述均相符（見警卷第4
    至5、7至8頁，本院卷第137至138頁），且有告訴人陳羿勛
    之南投縣政府警察局南投分局南投派出所受理刑事案件報案
    三聯單、受理各類案件紀錄表、內政部警政署反詐騙案件紀
    錄表、郵政存簿儲金簿存摺封面影本、告訴人黃智琦之網路
    銀行交易結果擷取畫面、告訴人陳羿勛之郵政跨行匯款申請
    書影本、和解書、遊戲橘子數位科技股份有限公司帳號查詢
    資料各1份、通聯調閱查詢單2份、中國信託商業銀行股份有
    限公司108年6月18日中信銀字第108224839126061號函、智
    冠科技股份有限公司虛擬帳號交易明細各1份、告訴人陳羿
    勛與暱稱「罔市」之LINE通訊軟體對話紀錄擷取畫面7 張、
    告訴人陳羿勛與暱稱「Tony Huang (Bear)」之LINE通訊軟
    體對話紀錄擷取畫面7 張、告訴人黃智琦與暱稱「罔市」之
    LINE通訊軟體對話紀錄擷取畫面24張、線上遊戲「楓之谷」
    網頁擷取畫面1張在卷可稽（見警卷第10至34、42至81頁）
    。被告自白與事實相符，本件事證明確，被告犯行應堪認定
    ，應依法論科。
三、論罪科刑
　㈠按刑法第339 條第1 、2 項分別規定詐欺取財罪及詐欺得利
    罪，前者之行為客體係指財物，後者則指取得債權、免除債
    務、延期履行債務或提供勞務等財物以外之財產上不法利益
    。本件被告以前開詐騙方式詐騙告訴人黃智琦，指示告訴人
    黃智琦將款項轉帳至被告中國信託虛擬帳戶或告訴人陳羿勛
    郵局帳戶，目的在取得告訴人黃智琦所交付之金錢，用來給
    付其購買裝備「弓箭」或遊戲點數之價款，是被告所詐得為
    告訴人黃智琦所交付之金錢。核被告所為，係犯刑法第339
    條第1項之詐欺取財罪。
　㈡爰審酌被告不思付出自身勞力或技藝，循合法途徑獲取所需
    ，竟為貪圖一已私利而為本案犯行，價值觀念非無偏差，且
    造成告訴人黃智琦財物損失及間接使告訴人陳羿勛帳戶遭警
    示及虛擬寶物損失，應值非難；並考量被告犯後坦承犯行，
    惟迄今未與告訴人黃智琦達成和解，犯後態度尚可；又被告
    前有多次詐欺前案紀錄，此有臺灣高等法院被告前案紀錄表
    在卷可參（見本院卷第13至99頁），可徵被告素行不佳；兼
    衡被告於本院審理時自述高中肄業之智識程度、之前從事消
    防配管工作、收入勉持之生活及經濟狀況（見本院卷第267
    頁），暨其犯罪之動機、目的、手段、所詐得金額等一切情
    狀，量處如主文所示之刑，並諭知易科罰金之折算標準。
四、沒收
　　按犯罪所得，屬於犯罪行為人者，沒收之；於全部或一部不
    能沒收或不宜執行沒收時，追徵其價額，刑法第38條之1第1
    項前段、第3項分別定有明文。被告以上開方式詐得金額7,9
    00元，未扣案，為其犯罪所得，應依刑法第38條之1第1項宣
    告沒收，並依刑法第38條之1第3項規定，於全部或一部不能
    沒收或不宜執行沒收時，均追徵其價額。至於告訴人陳羿勛
    雖已與告訴人黃智琦達成和解並給付告訴人黃智琦2,400元
    ，惟被告仍坐享告訴人黃智琦匯款2,400元之犯罪所得，並
    未返還予告訴人黃智琦，或與告訴人黃智琦達成和解賠償告
    訴人黃智琦，自無刑法第38條之1第5項及刑法第38條之2第2
    項過苛之適用，附此敘明。
五、不另為無罪之諭知
  ㈠公訴意旨另以：被告與告訴人陳羿勛合意以2,400元為對價，
    向告訴人陳羿勛購買遊戲裝備「弓箭」，嗣告訴人陳羿勛收
    到告訴人黃智琦匯入之2,400元，誤信匯款係被告所匯而陷
    於錯誤，將上開遊戲裝備移轉予被告，被告以此方式取得財
    產上不法利益，因而認被告涉犯刑法第339條第2項詐欺得利
    罪嫌等語。　　
　㈡惟查，本案如前述被告施詐之對象為告訴人黃智琦，並以告
    訴人黃智琦所給付之金額2,400元作為給付其向告訴人陳羿
    勛購買遊戲裝備「弓箭」之對價，以達其縮短給付之目的，
    對告訴人陳羿勛而言，僅需確實收取價金即可，至於該價金
    是否由被告給付或因遭被告詐欺而由告訴人黃智琦代為給付
    ，則非該告訴人陳羿勛所問，且告訴人陳羿勛已如數取得價
    金支付而無財產上損失，是被告以其詐得2,400元再向告訴
    人陳羿勛取得遊戲裝備「弓箭」，並不該當刑法第339條第2
    項詐欺得利罪，然此部分與前開論罪科刑部分具想像競合犯
    之裁判上一罪關係，爰不另為無罪之諭知。
據上論斷，應依刑事訴訟法第299條第1項前段，判決如主文。
本案經檢察官簡汝珊提起公訴，檢察官劉景仁到庭執行職務。
中　　華　　民　　國　　111 　年　　3 　　月　　15　　日
　　　　　　　　　刑事第三庭  審判長法　官　何玉鳳
　　　　　　　　　                  法  官  羅子俞
　　　　　　　　　                  法  官  吳宗育
以上正本與原本無異。
如不服本判決應於收受送達後20日內向本院提出上訴書狀，並應
敘述具體理由；其未敘述上訴理由者，應於上訴期間屆滿後20日
內向本院補提理由書（均須按他造當事人之人數附繕本）「切勿
逕送上級法院」。
告訴人或被害人如對於本判決不服者，應具備理由請求檢察官上
訴，其上訴期間之計算係以檢察官收受判決正本之日期為準。
　　　　　　　　　　　　　　　　    書記官　王小芬
中　　華　　民　　國　　111 　年　　3 　　月　　15　　日
附錄本案論罪科刑法條
刑法第339條
意圖為自己或第三人不法之所有，以詐術使人將本人或第三人之
物交付者，處5年以下有期徒刑、拘役或科或併科50萬元以下罰
金。
以前項方法得財產上不法之利益或使第三人得之者，亦同。
前二項之未遂犯罰之。